最高法院刑事判決
                                   111年度台上字第4452號
上  訴  人  陳斯隆                      


原審辯護人  王奕淵律師
上列上訴人因傷害案件，不服臺灣高等法院中華民國111年5月26
日第二審判決（110年度上訴字第3476號，起訴案號：臺灣桃園
地方檢察署109年度偵字第12782號），由原審之辯護人為其利益
代為提起上訴，本院判決如下：
    主  文
上訴駁回。
    理  由
一、按刑事訴訟法第377條規定，上訴於第三審法院，非以判決
    違背法令為理由，不得為之。是提起第三審上訴，應以原判
    決違背法令為理由，係屬法定要件，且必須依據卷內訴訟資
    料為具體之指摘，並足據以辨認原判決已具備違背法令之形
    式者，始屬相當。又上訴第三審法院之案件，是否以判決違
    背法令為上訴理由，應就上訴人之上訴理由書狀加以審查。
    倘上訴理由書狀並未依據卷內訴訟資料，具體指摘原判決不
    適用何種法則或如何適用不當，或所為指摘顯不足據以辨認
    原判決已具備違背法令之形式，均應認其上訴為違背法律上
    之程式，予以駁回。
二、上訴意旨略以：本件依案發當時公共汽車之監視器錄影畫面
    ，至多僅得看出上訴人陳斯隆有「伸出左手朝紅衣婦人面前
    揮舞」及「以舉起之右手向紅衣婦人方向揮去」等行為，除
    告訴人徐邱玉堂之指述外，根本無其他證據可清楚辨識上訴
    人確有直接攻擊告訴人之行為，遑論告訴人於事發當下並未
    立即就醫驗傷。是本件就上訴人有無攻擊告訴人之行為，及
    告訴人是否因上訴人之行為受有傷害等構成要件，依卷內事
    證尚難達上訴人有罪確信之程度；原判決遽論上訴人有傷害
    之行為，已嫌速斷，自有違背經驗法則與論理法則之違誤。
    再告訴人與上訴人當時確曾發生爭執，縱尚無法評價為義憤
    或正當防衛，亦應屬量刑之基礎，原判決未予審酌，更未說
    明不予調查斟酌之理由，顯有應於審判期日調查之證據而未
    予調查，及理由不備等違誤云云。
三、本件原判決綜合案內證據資料，本於事實審法院之推理作用
    ，認定上訴人有如其事實欄所載傷害告訴人身體之犯行，事
    證明確，因而維持第一審論處上訴人傷害罪刑及諭知易科罰
    金折算標準之判決，駁回上訴人此部分在第二審之上訴。已
    敘述其調查證據之結果及憑以認定犯罪事實之心證理由。對
    於上訴人否認傷害犯行，辯稱依原審勘驗公共汽車監視器錄
    影畫面，僅得看出上訴人有「伸出左手朝紅衣婦人面前揮舞
    」及「以舉起之右手向紅衣婦人方向揮去」等行為，無法清
    楚辨識上訴人確有直接攻擊告訴人，告訴人之指述並無其他
    證據可資補強；告訴人於民國108年12月12日案發當時並未
    立即報警就醫，而係於隔日始向司法警察報案並就診，不僅
    違背常情，更難以排除期間告訴人因其他行為造成傷勢，進
    而誣指該傷勢係上訴人行為所造成之可能云云，何以不足採
    信，亦已依憑上訴人及告訴人於偵查及第一審中之陳述、系
    爭公共汽車監視器影像檔、第一審勘驗筆錄及影像檔之畫面
    截圖、宏和診所診斷證明書、宏和診所110年3月25日函文暨
    病歷資料等證據資料，詳予論述，並載敘宏和診所上開函文
    內容顯示，告訴人所受傷勢並無不立即處理將危及生命之危
    險，告訴人於原審審理時亦稱：當下沒那麼嚴重，只感覺頭
    痛，隔天覺得痛才去看醫生等語，足見告訴人未於事發當下
    立即就醫，係誤認傷勢似不嚴重，無立即就醫之需，迨翌日
    仍覺疼痛始就醫，與常情並無扞格等旨（見原判決第3 頁、
    第5至6頁）。揆其論斷說明既係綜合調查所得之證據而為合
    理論斷，與經驗、論理法則不悖，亦無欠缺補強證據或證據
    調查職責未盡之情事，自屬事實審法院採證認事、判斷證據
    證明力職權之適法行使，不能任意指摘為違法。又第三審為
    法律審，應以第二審判決所確認之事實為判決基礎，故於第
    二審判決後不得主張新事實或提出新證據而資為第三審上訴
    之理由。上訴人於原審並未為如其本件上訴意旨所謂上訴人
    乃基於義憤或正當防衛之原因而為傷害告訴人之行為云云，
    待上訴本院後，始為上開主張，執以指摘原審就此無何調查
    認定，於量刑時亦未予斟酌說明，已難認屬合法之第三審上
    訴理由。抑且上訴人及其原審之辯護人於原審審判期日，聞
    審判長詢問：「尚有何證據請求調查？」時，均答稱：「沒
    有」。審判長繼而諭知當事人應就上訴人之科刑、刑法第57
    條各款所列事項及量刑資料為辯論（見原審卷第84至86頁）
    。原審復就上訴人所為，具體審酌含其犯行前因後果、犯罪
    動機、目的、情節、手段等與刑法第57條所定科刑相關之一
    切情狀，維持第一審判決量定之刑，暨為必要之說明（見原
    判決第7頁）。以上俱屬事實審法院量刑職權之適法行使，
    未可任意指為違法。
四、上訴意旨無非就原判決已明確論斷說明之事項，暨執第二審
    判決後不得主張之新事實，徒憑己見，漫事爭論，顯不足據
    以辨認原判決已具備違背法令之形式，難認已符首揭法定之
    第三審上訴要件。其上訴為違背法律上之程式，應予駁回。
    本件既從程序上駁回上訴，上訴意旨請求本院另為有利於上
    訴人之判決，本院無從審酌，併予敘明。
據上論結，應依刑事訴訟法第395條前段，判決如主文。
中　　華　　民　　國　　111 　年　　10　　月　　20　　日
                  刑事第二庭審判長法　官  王  梅  英
                                  法　官  李  釱  任
                                  法　官  黃  斯  偉
                                  法　官  吳  秋  宏
                                  法　官  蔡  新  毅
本件正本證明與原本無異
                                  書記官
中　　華　　民　　國　　111 　年　　10　　月　　27　　日